臺灣臺南地方法院刑事判決　　　　　　　　　　　　　九十三年度易緝字第三九號
　　公　訴　人　臺灣臺南地方法院檢察署檢察官
　　被　　　告　乙○○
右列被告因詐欺案件，經檢察官提起公訴（九十年度偵字第一四二五四號、九十一年
度偵緝字第二九五號），本院判決如左：
    主      文
乙○○共同意圖為自己不法之所有，以詐術使人將本人之物交付，處有期徒刑捌月。
    事      實
一、乙○○、吳泰源（業經判決確定）與姓名、年籍不詳，綽號「阿忠」之成年男子
    ，共同基於意圖為自己不法所有之犯意聯絡，利用不知情之品福汽車公司業務代
    表孫佳宏（詐欺部分業經臺灣臺南地方法院檢察署檢察官為不起訴處分確定），
    於民國（下同）九十年六月七日，由乙○○與吳泰源向「匯通商業銀行股份有限
    公司台南分行」（下稱「匯通銀行」）詐稱：將由乙○○以動產擔保交易動產抵
    押方式，貸款購買車牌號碼３Ｓ—２３４７號自用小客車，而交付發票人為乙○
    ○、吳泰源，發票日九十年六月五日，面額新臺幣（下同）六十萬元之本票一紙
    ，且由乙○○擔任動產擔保交易之債務人，吳泰源擔任連帶保證人而為行為之分
    擔，致使匯通銀行陷於錯誤，貸予乙○○六十萬元。雙方約定總價金八十三萬二
    千元，貸款期限自九十年七月七日起，至九十四年六月七日止，並自九十年七月
    起，每月攤還一次，每次償還一萬七千三百十六元，分四十八期給付，標的物存
    放地點為台南市○○路○段一五○巷十弄三○號，非經匯通銀行書面同意並辦理
    動產抵押變更登記，不得任意遷移標的物。詎乙○○取得貸款後，不僅自九十年
    七月七日第一期起即未給付價金，且與姓名年籍不詳、綽號「阿忠」之成年男子
    共同將上開動產擔保標的物之自用小客車出質於高雄市某當舖，致匯豐公司追索
    無著，而受有損害。
二、案經臺灣臺南地方法院檢察署檢察官偵查起訴。
    理      由
一、訊據被告乙○○對於右揭犯罪事實坦認不諱，供稱：「（是否於九十年六月七日
    向匯通銀行台南分行以動產擔保交易抵押方式，貸款購買車牌號碼三Ｓ－二三四
    七號自用小客車）有，是我本人去買的」，「（是否將該車向匯通銀行台南分行
    借新台幣六十萬元？）是的。吳泰源是保證人」，「（是否自九十年七月七日起
    未給付價金？）是的」，「（為何簽本票？）因為貸款時要簽本票」，「（誰叫
    你去買車？）朋友阿忠叫我去買的，我們認識三、四個月，我不知道吳泰源跟阿
    忠的住址和電話，我們有認識而已」，「車子當掉後得款十萬元」「（車子在何
    處？）我朋友「阿忠」開去典當」，「阿忠說作人頭有三十萬可拿，該車是我與
    阿忠一起去當的」等語明確（見本院九十一年度易字第一○九○號案件九十一年
    八月三十日準備程序筆錄、九十三年五月三日準備程序筆錄、臺灣臺南地方法院
    檢察署九十一年度偵緝字第二九五號偵查卷第十三頁反面、第十八頁反面、本院
    九十三年五月二十六日審理筆錄），經核與同案被告吳泰源供稱：「（銀行動產
    擔保抵押貸款申請書及本票是否你本人親自簽名？）印章是我的沒錯，本票也是
    我本人簽名蓋章的」，「（是否認識乙○○）？不認識，是姓吳的男子（吳仔）
    叫我去為乙○○擔保匯通銀行借款的保證人」，「（你的教育程度？）國小畢業
    。我知道簽汽車購車貸款契約書、本票、銀行動產擔保抵押貸款申請書是借款應
    辦手續」，「（與劉義芳識否？）不認識，我只是當人頭作保證人，我從中賺取
    五萬元的佣金」等語大致相符（見本院九十一年八月三十日準備程序筆錄、九十
    一年十月二十五日審理筆錄），足證被告乙○○於借貸之初，即與被告吳泰源共
    謀不欲繳清貸款至明，亦顯見被告於前開時、地，主觀上確有意圖為自己不法所
    有之意圖，客觀上亦有詐欺行為之分擔，至為明灼。再者，參諸車輛動產抵押契
    約書影本一紙內之約定內容以觀，足證被告乙○○確為本件動產擔保交易之債務
    人無訛，其應以標的物擔保其對匯豐公司現在及將來所負一切債務，並將標的物
    存放於契約書所載甲方之地址，非經匯通銀行書面同意並辦理動產抵押變更登記
    ，不得任意遷移標的物，有上開動產擔保契約書之影本一紙在卷足考，益徵被告
    上開將標的物出質之行為，確係本於意圖不法之利益，致抵押權人匯通銀行追索
    無著，足生損害於匯通銀行，洵屬無疑。此外，復有汽車貸款申請書、本票、動
    產擔保交易動產抵押設定登記申請書、車輛動產抵押契約書影本各一紙附卷可資
    佐證，足證被告於借款辦理動產抵押之始，即有不法所有之詐欺犯意，至屬顯明
    ，益見被告將擔保物出質，確有害於抵押權之行使，殆無疑義。況且，衡諸常情
    ，被告為五十二歲之成年人，自有相當社會歷練及經驗，在沒有駕照之情況下，
    豈會無端貸款購車後又將動產抵押之車輛出質？益徵其主觀上顯有意圖不法之利
    益，彰彰甚明。綜上各情相互勾稽，被告之自白經核與事實相符，堪可採信，本
    案事證明確，被告上開犯行洵堪認定。
二、核被告乙○○為動產擔保交易法之債務人，意圖為自己不法之所有，以詐術使人
    將本人之物交付，並使抵押權人追索無著，所為係犯動產擔保交易法第三十八條
    之罪、刑法第三百三十九條第一項之罪。被告乙○○與同案被告吳泰源及姓名、
    年籍不詳，綽號「阿忠」之成年男子間，有犯意之聯絡及行為之分擔，均為共同
    正犯。被告所犯前開二罪間，有方法、結果之牽連關係，為牽連犯，應從一重之
    詐欺取財罪處斷。爰審酌被告乙○○犯罪之動機、目的係貪圖不法利益、手段非
    輕及對抵押權人匯通銀行所造成危害頗重、迄今未與告訴人達成和解、犯後坦認
    犯行，顯見知所悔悟，態度良好等一切情狀，量處如主文所示之刑，以資懲儆。
據上論斷，應依刑事訴訟法第二百九十九條第一項前段，動產擔保交易法第三十八條
，刑法第十一條前段、第二十八條、第三百三十九條第一項、第五十五條，罰金罰鍰
提高標準條例第一條前段，判決如主文。
本案經檢察官甲○○到庭執行職務
中      華      民      國      九十三      年    五      月    三十一  日
                                臺灣臺南地方法院刑事第六庭
                                    審判長法  官  黃光進
                                          法  官  張瑛宗
                                          法  官  黃翰義
右正本證明與原本無異。
如不服本判決應於送達後十日內向本院提出上訴狀。
                                          書記官  林憶梅
中      華      民      國      九十三      年    五      月    三十一  日
附錄本案論罪科刑法條全文：
動產擔保交易法第三十八條(處分標的物之處罰)
動產擔保交易之債務人，意圖不法之利益，將標的物遷移、出賣、出質、移轉、抵押
或為其他處分，致生損害於債權人者，處三年以下有期徒刑、拘役或科或併科六千元
以下之罰金。
中華民國刑法第三百三十九條(普通詐欺罪)
意圖為自己或第三人不法之所有，以詐術使人將本人或第三人之物交付者，處五年以
下有期徒刑、拘役或科或併科一千元以下罰金。
以前項方法得財產上不法之利益或使第三人得之者，亦同。
前二項之未遂犯罰之。
